【裁判字號】    98,訴,2415
【裁判日期】    990531
【裁判案由】    分割共有物
【裁判全文】
臺灣板橋地方法院民事判決              98年度訴字第2415號
原      告  丁○○
            戊○○
訟訟代理人  劉邦川律師
複  代理人  鄭玉鈴律師
被      告  己○○
            庚○○
上二人共同
訴訟代理人  徐志明律師
            黃坤鍵律師
            陳俊成律師
被      告  乙○○
            丙○○
上2 人共同
訴訟代理人  甲○○
上列當事人間請求分割共有物事件，經本院於民國99年5月24日
言詞辯論終結，判決如下：
    主      文
兩造共有坐落臺北縣中和市○○段五六三地號土地（地目田、面
積一百零六點九二平方公尺）應依如附件甲案所示方法予以分割
，其中如附件甲案編號563部分土地分歸被告庚○○單獨所有、
編號563-A001部分土地分歸被告己○○單獨所有、編號563-A002
部分土地分歸被告乙○○及丙○○所有，並按原土地應有部分比
例維持共有、編號563-A003部分土地分歸原告丁○○單獨所有、
編號563-A004部分土地分歸原告戊○○所有。
原告丁○○、戊○○應分別補償被告己○○、庚○○各新臺幣貳
佰壹拾陸元；分別補償被告乙○○、丙○○各新臺幣壹佰零捌元
伍角。
訴訟費用由原告丁○○、戊○○各負擔五分之一、被告己○○、
庚○○各負擔五分之一，被告乙○○、丙○○各負擔十分之一。
    事實及理由
一、本件原告主張：
  (一)坐落臺北縣中和市○○段563地號土地（以下簡稱系爭土地
    ）係兩造所共有，應有部分分別為原告丁○○1/5、戊○○
    1/5；被告己○○、庚○○各為1/5；被告乙○○、丙○○則
    各為1/10。兩造間並無禁止分割之特約，亦無因物之使用目
    的不能分割之情形，依民法第823條第1項之本文規定，得隨
    時請求分割；惟兩造對系爭土地無法達成分割協議，依民事
    訴訟法第403條第1項第3款之規定聲請調解亦無結果，為此
    請求鈞院准予分割。原告參酌系爭土地之相鄰建物中，坐落
    大華段511地號土地，及其上門牌號碼台北縣中和景平路241
    巷11號之建物為原告戊○○所有；坐落大華段512地號，及
    其上門牌號碼台北縣中和市○○路241巷13號建物為原告丁○○所有，為便利使用現況、分割之後之利用及對外聯絡，
    基於公平原則，爰聲明請求分割如附件甲案所示。
  (二)被告雖答辯主張系爭土地前訂有分割協議，並連同臺北縣中
    和市○○段502地號土地協議分割，各共有人同意規劃為13
    個停車位，由各共有人分別取得各車位。各共有人並同意將
    其中3個車位出租所得之租金，交由被告己○○收取，用作
    訴外人林芙蓉（己○○之母）之零用金。依前開規定，系爭
    土地之分割方式已經約明，僅未辦理分割登記，原告於嗣後
    取得該土地之應有部分，應繼受該分割協議云云。惟查，由
    被告所提系爭協議書之文義，全然無法看出已約明分割之方
    式，僅有就系爭土地之使用收益方式達成之合意，應屬分管
    契約性質，被告訴訟代理人於98年12月10言詞辯論期日亦自
    認該協議書為分管契約。則分管契約與分割協議之性質顯然
    不同，前者為約定系爭土地之暫時使用收益或管理狀態，以
    共有關係存在為前提，與共有分割無關；後者則以消滅共有
    關係為前提，除因物之使用目的不能分割或契約訂有不分割
    之期限者外，各共有人均得隨時請求分割，是兩造縱有分管
    契約存在，對於原告等之共有物分割請求權並無影響。況且
    原告並非該協議書之當事人，即便購得之土地應有部分來自
    原於原共有人游淑貞及游貴臣，然基於債權相對性原則，協
    議書既係訴外人游淑貞及游貴臣與被告等人所簽訂，其效力
    僅發生於彼等間，不生拘束原告之效力。
  (三)被告提出分割方案，主張應分得緊鄰513、514地號土地之部
    分，惟查：
    原告各自擁有系爭土地之相鄰建物所有權，已如前述，上
      開建物有對外通聯之必要。依被告之分割方案，原告之建
      物欲與外連通，須借道被告等人之土地，恐衍生通行權之
      問題，亦影響建物之利用、交易價值。且依甲案被告取得
      之部分，依舊得將之劃分為3個停車位，繼續停放車輛，
      僅車輛位置有所更動而已，非如被告所言須所有停車位連
      成一排方得充分利用。若單就停車位需求而言，甲、乙兩
      案皆未影響兩造車輛之停放，併同相鄰土地511地號、512
      地號上之建物之利用價值，共同考量後，原告之方案顯然
      較為合理。
    被告另主張系爭土地之使用，有越界至相鄰505地號土地
      之情形，被告己○○之父親又有附近之502地號土地、505
      地號土地亦為己○○之親戚游碧珠所有，是以有依乙案將
      所有土地共同利用之必要。然上開三土地目前所有權人並
      不相同，日後就土地之利用是否有共識、土地之所有權人
      是否有變動，均屬不確定，尚難據此剝奪原告所有相鄰建
      物已具體存在之使用利益及價值。至被告主張系爭土地與
      相鄰之511、512地號土地間有寬約20公分之水溝相鄰、並
      有高低差之問題，無法併同開發，且併同開發之面積太小
      ，無從興建房屋云云，皆與事實不符，以53.58坪之土地
      面積建築房屋並無問題，至於水溝及高低差僅為整地之技
      術問題，被告之主張純屬枝微末節，並無理由。
二、被告己○○、庚○○不同意原告主張依如附件甲之分割方案
    ，請求依如附件乙案分割，理由如下：
  (一)系爭土地及鄰近之台北縣中和市○○段502地號之土地，原
    係被告己○○之父親所有，於其過世後，由各繼承人於95年
    9月20日辦理分割繼承登記，其後，經各共有人就共有之系
    爭土地及502號地號土地協議分割，同意規劃為13個停車位
    ，由各共有人分別取得各車位而定有協議書在案。各共有人
    並同意將前開車位中編號1、2，3號車位由被告己○○代為
    收取租金，作為繳納系爭系爭土地之地價稅及訴外人游芙蓉
    日常生活費用之用。依前開協議書之約定，早已約明分割方
    式，僅未辦理分割登記而已。原告所購得之土地持分，係來
    來自系爭土地之原共有人游淑貞及游貴臣，原告自應繼受分
    割協議，依各共有人之使用現況定分割方法，減少各共有人
    之損害。查被告己○○目前係使用依前述協議編號8車位，
    被告庚○○則使用編號7車位，被告丙○○、何徫琪則使用
    編號6車位，原告戊○○、丁○○則分別使用編號4、5車位
    ，若以相對位置來說，如附件乙案之分割方式，最符合目前
    之使用情況。
  (二)被告己○○為臺北縣中和市○○段566地號及其上門牌號碼
    中和市○○路239巷33弄12之2號建物、臺北縣中和市○○段
    567地號及其上門牌號碼中和市○○路239巷33弄12之2號建
    物之所有權人，而上述2建物緊鄰現供停車之系爭土地，於
    使用上較原告為便利，且長久以來多數共有人業已習慣目前
    之使用方式。且按系爭土地靠近505地號土地僅約1公尺，而
    505地號之土地所有權人為被告己○○之親戚游碧珠，因越
    界部份為被告己○○使用，其本於親戚關係，同意己○○繼
    續使用，惟若該部分之使用權不再屬於被告己○○時，即不
    再享有使用此越界範圍之權利。另被告己○○之父親所有之
    502地號土地、亦與505地號土地相鄰，被告己○○、庚○○
    曾就所有之車位及502地號上車位，與擁有502地號上車位之
    親戚游淑勛，及擁有505地號土地全部之親戚游碧珠，共同
    簽訂使用協議書，如此利用方式實能發揮土地之最大效益。
    再參諸原告丁○○現居住地為台北縣中和市○○路239巷37
    號4樓，原告戊○○現居住地為台北縣中和市○○路239巷37
    號6樓，與系爭土地亦僅相隔239巷之8米巷道，使用系爭土
    地並無不便，以乙案分配實屬允當。
  (三)原告主張甲案中其所分得之部分，可與其所有之大華段511
    及522地號土地一併開發。惟查，上開土地間與系爭土地間
    有寬約20公分之水溝相鄰，水溝並沿239巷巷道延伸至巷口
    ，土地之間亦存有高低落差，實際上無法併同開發，而511
    地號土地面積僅67.2平方公尺，加計原告2人就系爭土地之
    持分面積42.768平方公尺後，僅有177.128平方公尺，總計
    53.58坪，根本無法興建房屋，原告之主張實無理由。查239
    巷周圍均屬公寓型之社區，停車位不足，依目前使用方式可
    成功規劃約40個停車位，依原告之分割方案反須將系爭土地
    上原有之遮雨棚拆除，甚而無法繼續為停車使用，原告所提
    分割方案，實有不當之處。
  (四)建築基地在都市計畫中有最小面積之限制，而系爭土地分割
    後，原告主張欲併同其所分得部分共同興建，是否可行？且
    縱算可興建，其可建之面積在既有之建蔽率、容積管制率等
    規定下，勢必較原有之面積小，是否有實益，均有釐清之必
    要。依最高法院84年度台上字第87號判決意旨及台北縣畸零
    地使用規則第2條第1項規定，本件之各分割方案之結果似將
    造成畸零地之結果，畸零地是否得興建建物，並領取建築執
    照，均有調查之必要。
  (五)原告2人分別所有之511、512地號土地上之建物，其門牌號
    碼為台北縣中和市○○路241巷11號及13號，亦即其出入通
    行係藉景平路241巷之巷道通行，何須借道系爭土地通行？
    且原告所有上開建物早已老舊不堪，目前亦無人居住，原告
    2人目前分別係設籍在台北縣中和市○○路239巷37號4樓及6
    樓，實際上2人係住在239巷37號1樓，自此可知原告2人實際
    上係居住於239巷37號，越過239巷巷道去使用系爭土地，從
    未有自景平路241巷11號及13號使用系爭共有物之情形，何
    來借道之問題。依最高法院77年度台上字第632號判決意旨
    ，分割共有物時應斟酌共有土地之實際使用情形，又依82年
    度台上字第1990號判決意旨，分割共有物固不受分管契約之
    拘束，惟儘量依各共有人使用現狀定分割方法，以維持現狀
    ，減少共有人所受損害等情，被告之乙案分割方式除較符合
    目前實際使用情況外，亦可與相鄰之505地號土地合併使用
    ，可謂為最佳之分割方案。
三、被告乙○○、丙○○則以不同意原告所主張如附件甲案之分
    割方案，原告僅係依其利益，未顧及被告，請求依如附件乙
    案分割，其他抗辯事由援引被告己○○及庚○○之陳述。
四、本院得心證之理由：
  (一)按各共有人，除法令另有規定外，得隨時請求分割共有物。
    但因物之使用目的不能分割或契約訂有不分割之期限者，不
    在此限。又共有物之分割，依共有人協議之方法行之。分割
    之方法不能協議決定，或於協議決定後因消滅時效成經共有
    人拒絕履行者，法院得因任何共有人之請求，命為下列之分
    配：以原物分配於各共有人。但各共有人均受原物之分配
    顯有困難者，得將原物分配於部分共有人。原物分配顯有
    困難時，得變賣共有物，以價金分配於各共有人，或以原物
    之一部分分配於各共有人，他部分變賣，以價金分配於各共
    有人。以原物為分配時，因共有人之利益或其他必要情形，
    得就共有物之一部分仍維持共有。民法第823條第1項、第82
    4條第1項、第2項及第4項分別定有明文。本件原告主張系爭
    土地為兩造所共有，其中原告丁○○、戊○○應有部分各1/
    5、被告己○○、庚○○應有部分各為1/5；被告乙○○、丙○○應有部分各為1/10，為被告所不爭，並有原告提出系爭
    土地之不動產登記簿謄本為證，且兩造間就系爭土地並無不
    得分割之特別約定，依使用目的非不能分割，原告曾就本件
    爭執請求協議分割，無法達成協議等情，業據其提出本院98
    年度板調字第109號調解不成立證明書為證，是原告本件分
    割共有物之請求，洵屬有據，自應准許。
  (二)次按分割共有物應考慮公平原則、利益原則、經濟原則，此
    外共有人分得之地是否與外界有適宜之聯絡，是否會造成袋
    地情形，及社會利益等均在考量之列；復依民法第824條之
    規定，尚需注意：消滅共有原則─除因該土地內部分土地
    之使用目的不能分割，或部分共有人明示仍願維持共有關係
    ，應就該部分土地不予分割或該部分共有人成立新共有關係
    外，應將土地分配於各共有人單獨所有。原物分配原則─
    法院對分割共有物之方法，固有自由裁量之權，惟仍須以適
    當之分割方法為限。維持現狀原則─即應參酌實際使用情
    形，將分割後之土地及地上房屋分歸一人所有或數人共有，
    以免房地分離。提高土地利用價值原則─土地之分割，應
    注意地形之完整，期能地盡其利。質量均等原則─原物分
    配之結果，其數量雖與原應有部分相當，但其價額顯不相當
    時，得以金錢補償之（最高法院57年臺上字第2117號、63年
    臺上字第2680號判例參照）。綜觀上開原則，分割共有物之
    最高指導原則應係「公平原則」，即需符合公平原則下，方
    有上開至所示各種原則適用之可言，易言之，上開5種
    原則個別適用後若形成違背「公平原則」之評價下，則應排
    除適用。經查，本件系爭土地經本院於99年4月9日會同兩造
    當事人及臺北縣三重地政事務所人員現場勘驗結果：「系爭
    土地為狹長型土地，北側臨臺北縣中和市○○段511、512、
    513、514及516等地號土地，南側面臨臺北縣中和市○○路
    239巷約寬8公尺之巷道。系爭土地上目前搭建鐵架及石綿瓦
    簡易遮雨棚供停車使用，東、西兩側鄰地亦搭建停車位棚架
    ，東西呈一長條狀遮雨棚停車位使用，系爭土地周圍均係住
    宅區」等情，有卷附本院勘驗筆錄可稽。另依台北縣中和地
    政事務所99年1月14日函稱系爭土地非耕地或林業用地，應
    無最小分割面積限制，是系爭土地分割，應以原物分割之方
    式為之，並審酌上開原則予以分割。
  (三)查分割共有物，以消滅共有關係為目的。法院裁判分割共有
    土地時，除因該土地內部分土地之使用目的不能分割（如為
    道路）或部分共有人仍願維持其共有關係，應就該部分土地
    不予分割或准該部分共有人成立新共有關係外，應將土地分
    配於各共有人單獨所有。（最高法院69年台上字第1831號判
    例意旨參照）本件訴訟程序進行中，原告提出如附件甲案分
    割方案，被告己○○、庚○○則於99年2月23日以民事答辯
    (二)狀提出乙案分割方案，被告乙○○、丙○○之訴訟代理人
    於本院99年1月8日現場履勘時當場表明分割後仍維持共有狀
    態（應有部分各1/10，分割後所分得之1/5依應有部分比例
    仍維持共有狀態），並於本院99年3月1日言詞辯論期日表示
    同意如附件乙案分割方案，本院復於99年4月9日會同臺北縣
    中和地政事務所測量人員及兩造當事人至現場進行勘驗，並
    就兩造主張之甲、乙分割方案繪製複丈成果圖如附件所示。
  (四)被告抗辯系爭土地前併同坐落臺北縣中和市○○段502地號
    土地訂有分割協議，土地共有人同意規劃13個停車位，其中
    就系爭土地劃分8個停車位，由各共有人分別取得相關停車
    位使用，並同意將系爭土地其中編號1至3車位出租所得之租
    金，交由被告己○○收取，用作訴外人林芙蓉（己○○之母
    ）之零用金，兩造既已約明分割方式，僅係未辦理分割登記
    而已，兩造自應受其拘束云云。按分管契約及分割協議之性
    質明顯不同，前者為約定系爭土地之暫時使用收益或管理狀
    態，以共有關係存在為前提，自與共有物分割無涉；後者則
    以消滅共有關係為前提，除因物之使用目的不能分割或契約
    訂有不分割之期限者外，各共有人均得隨時請求分割；且最
    高法院82年度台上字第1990號判決意旨亦認分割共有物不受
    分管契約之拘束等語之意旨參照。依被告所提出95年11月11
    日系爭協議書所載內容：「立協議書人游充人（應為「仁」
    之誤）等5名所有中和市○○段502、56 3地號土地等2筆（
    如後圖示）茲為規劃13個車位使用，並經全體土地所有權人
    同意以抽籤方式決定各擁有之車位編號，絕無異議…」等語
    ，協議書內並未約定就系爭土地應為如何之分割方式，僅係
    就系爭土地之使用、收益方式達成協議而已，應屬分管契約
    之性質，被告己○○及庚○○之訴訟代理人亦於本院98年12
    月10日言詞辯論時自認該協議書係分管契約，並非共有人已
    有如何分割之協議，且分管協議乃以共有關係存在為前提，
    與共有物分割無涉，且原告並非簽署該協議之當事人，自亦
    不受其拘束，被告所辯無堪憑採。
  (五)系爭土地目前一側均面臨台北縣中和市○○路239巷寬約8公
    尺之巷道，俾供停車位車輛出入使用，本院認依甲、乙兩案
    均垂直於系爭土地而為縱向劃分為五筆而為分割，對於兩造
    當事人應符「公平原則」。本件兩造各自主張之甲、乙案分
    割方式，其差異性在於兩造各共有人主張應受分配之位置不
    同。被告等主張乙案分割之理由，係依其所提出上開協議書
    及目前兩造使用之現況為據，本院復於99年1月8日現場履勘
    系爭土地之現況結果如下：「一、系爭土地面臨台北縣中和
    市○○路239巷寬約8公尺之巷道，系爭土地目前劃分如被告
    98年12月8日答辯狀被證3附圖所示8個停車位使用，且搭建
    有鐵架石棉瓦之簡易遮雨棚，原告現場陳稱目前使用上開附
    圖編號4、5之停車位，被告己○○現場陳稱目前管理附圖編
    號1至3停車位，自己使用8號停車位，被告庚○○使用7號停
    車位，被告訴訟代理人甲○○陳稱目前被告乙○○、丙○○
    使用附圖編號6停車位」等情，有卷附本院勘驗筆錄及現場
    照片12張可證。再依該協議書內容而觀，乃就系爭土地及坐
    落台北縣中和市○○段502地號土地二筆土地，合併規劃成
    13 個停車位，其中系爭土地規劃成8個停車位，並經全體土
    地所有權人以抽籤方式決定各擁有之車位編號，其中分配予
    原共有人游淑貞及游貴臣編號4、5之停車位，目前由原告2
    人占有使用，其他車位之使用情形均如被告等人於上開履勘
    現場時所陳各節相符，顯見兩造關於系爭土地之使用現況確
    實係依被告所提上開協議書之內容而為。惟本院審酌上開協
    議書關於分管方式係採合併他筆土地再以抽籤決定，因本件
    係以單筆系爭土地而為分割，若未參考其他事由逕依被告主
    張使用現況之乙案分割，顯非公平；且依系爭土地使用現況
    而言，目前以搭建鐵架、石棉瓦簡易遮雨棚充作停車位使用
    ，而現況為8個停車位，亦與系爭土地之共有人人數及兩造
    請求分割之甲、乙兩案分割後各成5筆土地未符，實難維持
    土地使用現況而為分割，依上開協議書所載兩造占有順位係
    採抽籤決定，與本院前揭所述分割原則未符；另系爭土地上
    搭建之鐵架、石棉瓦簡易遮雨棚之拆裝、重組及新設應非困
    難，縱認系爭土地上之停車位棚架必須全部拆除，亦與整體
    經濟發展及土地利用無何重大影響，況本件必須將現況8個
    停車位，變更為5個分割單位，足見地上物遮雨棚架勢必拆
    卸更易，故本院認為被告主張依「維持原狀原則」即系爭土
    地應依目前規劃8個停車位使用之現況採取乙案分割，並非
    允當。
  (六)本院於99年1月8日現場履勘系爭土地結果：「二、系爭土地
    後方有門牌號碼241巷11、13、15、17之連棟二層建物，其
    中11及13號係原告二人所有，目前為空屋無人占有使用，原
    告現場陳稱希望該建物緊臨系爭土地部分分割予原告使用之
    目的，係希望併同開發利用。三、系爭土地與鄰地562、505
    、502帶狀土地均搭建鐵架、石棉瓦遮雨棚停車位使用，被
    告己○○陳稱該遮雨棚停車位已存在30年以上。四、系爭土
    地面臨239巷巷道另一側，則面對239巷33弄巷道、239巷33
    弄10號至12號五層建物，該五層建物旁則為239巷37號等6層
    建物，原告戊○○稱目前實際住居該239巷37號6樓，原告丁○○陳稱目前居住37號4樓。（詳如附圖所示）五、系爭土
    地與241巷11號及13號建物間有一寬約20公分左右之水溝，
    系爭土地與水溝間設有木板簡易隔離，241巷11號與13號建
    物正門面臨241巷，該建物後門與系爭土地相鄰」等情，有
    卷附本院勘驗筆錄、附圖及現場照片可參。原告主張系爭土
    地後方有原告戊○○所有門牌號碼台北縣中和市○○路241
    巷11號二層建物（坐落基地大華段511地號土地），及原告
    丁○○所有門牌號碼台北縣中和市○○路241巷13號二層建
    物（坐落基地大華段512地號土地），有其提出之不動產登
    記簿謄本及地籍圖謄本為證，原告請求將上開二建物正後方
    鄰系爭土地位置分割予原告2人主張採取甲案分割方式，本
    院審酌原告所有上開二建物雖正門面臨同路241巷巷道可供
    出入，惟若經由同為渠等所有之系爭土地得再與239巷巷道
    相通，對系爭土地及鄰地大華段511、512地號土地之利用及
    發展均有正面影響，更能提昇系爭土地及鄰地之整體利用價
    值，原告主張依「提高土地利用價值原則」採取甲案分割，
    本院認應能達到地盡其利之效果，及提高土地利用價值之目
    的。至於被告抗辯系爭土地鄰地505地號土地係被告己○○
    之親戚游碧珠所有、502地號土地亦係被告己○○之父親所
    有，並與之共同簽訂使用協議書，能發揮土地最大效益，且
    系爭土地與原告所有相鄰之511、512地號土地間有寬約20公
    分之水溝阻隔，並有高低差問題，且屬畸零地，併同開發面
    積太小，無法興建房屋云云，惟被告所指僅有大華段505地
    號土地與系爭土地正毗鄰，且505地號土地亦非被告己○○
    所有，將來鄰地所有權人是否變動及能否共同開發均有變數
    ，不同所有權人對於土地利用開發之條件亦不確定，況且被
    告所指鄰地505地號土地與系爭土地乃東西相連，呈狹長型
    土地形式，將來土地利用模式難脫仍為作停車位使用之低度
    開發價值，而原告主張南北鄰地相通，應能擴大系爭土地其
    他利用之可能性，對於土地之再開發利用有正面助益，且土
    地利用並非僅有興建房屋一端，若能將目前土地使用現況增
    加其他開發利用之可能性時，均能提昇土地之利用價值，其
    他如土地上有寬約20公分水溝及有高低落差等地形及地貌限
    制等情，僅係土地整體利用技術性之問題，至少將系爭土地
    相鄰原告所有511、512地號土地位置分割予原告，對於原告
    所有鄰地及系爭土地相互間得以相通出入，確實增加二筆土
    地整體利用價值，應屬毋庸置疑，而被告主張乙案分割方式
    其土地利用形態仍作停車位使用，其土地之再開發可能性及
    再利用價值較原告主張之甲案為低，故被告所辯各節，洵非
    可採。
五、綜上所述，本院基於土地分割之「公平原則」及「提高土地
    利用價值原則」之考量下，本院認為原告主張之甲案分割方
    式，非但符合原物分配原則，且可使系爭土地及其鄰地增加
    其他有效利用之可能性，且分割後各筆土地悉有適當之出入
    方式，與提高系爭土地價值原則及質量均等原則均無違，當
    係分割系爭土地之適當方案，故原告爰依民法第824條之規
    定請求分割兩造共有系爭土地如附件甲案所示，洵屬有據，
    應予准許，爰諭知如主文第一項所示。
六、依上開分割方法，因計算上無法整除，故各共有人分割所得
    面積與其依應有部分應得面積不相契合，各共有人分割前應
    有部分面積，與分割後所得面積比較結果，詳如本判決附件
    甲案所示，原告2人分割後所得土地較被告等人各多出0.01
    平方公尺之土地面積，爰依民法第824條第3項「不能按其應
    有部分受分配者，得以金錢補償之」之規定，此計算上差距
    應屬土地測量及繪圖上之合理誤差值範圍內，本院認應參酌
    系爭土地目前公告現值每平方公尺64900元之價值，酌定原
    告2人應各補償被告己○○及庚○○各216元、被告乙○○及
    丙○○各108.5元，爰諭知如主文第二項所示。
七、分割共有物之訴，核其性質，兩造本可互換地位，本件原告
    之起訴雖於法有據，然被告之應訴乃法律規定所不得不然，
    其所為抗辯自為伸張或防衛權利所必要，是以本院認本件之
    訴訟費用，應參酌各共有人於分割後所得之利益，所分得土
    地之多寡，及就系爭土地各自享有之應有部分之比例等一切
    情事，仍應由兩造分別依系爭土地應有部分比例分擔訴訟費
    用較符公平原則，爰諭知如主文第三項所示。
八、訴訟費用負擔之依據：民事訴訟法第79條、第80條之1 。
中    華    民    國    99   年    5     月    31    日
                  民事第三庭法  官  張紫能
以上正本係照原本作成。
如對本判決上訴，須於判決送達後20日內，向本院提出上訴狀，
上訴臺灣高等法院（應按他造人數提出繕本）。
中    華    民    國    99    年    5    月    31    日
                            書記官  蔡佳容

司法院資訊處製作；財團法人民間司法改革基金會備份。
